---
title: "İllere ve konulara Göre Okuma Kültürü"
author: 
  - Afranur Melek Çevik[^1]
bibliography: ../bibliography/biblio.bib
csl: ../csl/apa-tr.csl
header-includes:
  - \usepackage{polyglossia}
  - \setmainlanguage{turkish}
  - \usepackage{booktabs}
  - \usepackage{caption} 
  - \captionsetup[table]{skip=10pt}
output:
  bookdown::pdf_document2:
    fig_caption: yes
    fig_height: 3
    fig_width: 4
    keep_tex: no
    latex_engine: xelatex
    number_sections: yes
    toc: no
geometry: margin=1in
link-citations: yes
urlcolor: blue
fontsize: 12pt
biblio-style: apalike
abstract: |
 okuma kültürünün illere göre etkisi ve bunun kütüphanelerdeki kitap sayısına yansıması.
---
```{r setup, include=FALSE}
knitr::opts_chunk$set(cache = FALSE, echo = TRUE, message = FALSE, warning = FALSE)
```

<!-- ======================================================================= -->
<!-- ============================== NOTLAR ================================= -->
<!-- ======================================================================= -->
[^1]: 21080561, [aframelek](https://https://github.com/aframelek/final.git)

# Final Hakkında Önemli Bilgiler

\colorbox{BurntOrange}{GITHUB REPO BAĞLANTINIZI BU DOSYANIN 37. SATIRINA YAZINIZ!}

**Proje gönderimi, Github repo linki ile birlikte ekampus sistemine bir zip dosyası yüklenerek yapılacaktır. Sisteme zip dosyası yüklemezseniz ve Github repo linki vermezseniz ara sınav ve final sınavlarına girmemiş sayılırsınız.**

**Proje klasörünüzü sıkıştırdıktan sonra (`OgrenciNumarasi.zip` dosyası) 9 Haziran 2023 23:59'a kadar *ekampus.ankara.edu.tr* adresine yüklemeniz gerekmektedir.**

\colorbox{WildStrawberry}{Daha fazla bilgi için proje klasöründeki README.md dosyasını okuyunuz.}

# Giriş 

 Türkiyede ki kitap okuma kültürü bunun llere ve konulara göre değişkenlik göstermesi ve buna bağlı olarak kütüphanede olan kitap sayılarına göre bir araştırma yaptım. bu araştırmada @ortacs2014turkiye , @odabacs2008universite , @akkilik2011turkiye , @cseref2022okuma , @singhal1998comparison , @vuong2021impacts makalelerinden yardım aldım. 

## Çalışmanın Amacı
 Projemde okuma kültürünün nelere bağlı olarak değiştiğini, illerin ve kitapların konularının okuma kültürü üzerindeki etkilerini incelemeyi amaçladım. tüik verilerinden yararlanarak hangi illerde hangi tür kitapların tercih edildiğini ve halk kütüphanelerinde bu kitapların ne kadar sayıda bulunduğunu inceledim.

## Literatür 

 Makalelerimi okuma kültürünü inceleyen makaleler olarak seçtim.Makalelerde, Türkiye'deki kitap okuma alışkanlıkları, okuma sıklığı, tercih edilen kitap türleri ve okuma motivasyonları gibi konular ele alınmaktadır. Aynı zamanda Türkiye'nin dünya genelindeki kitap okuma istatistikleriyle karşılaştırılması yapılarak Türkiye'nin genel durumu değerlendirilmektedir. kitap okuma alışkanlıklarının sosyal yaşam üzerindeki etkileri incelenmektedir. Kitap okuma alışkanlığının artmasıyla birlikte insanların kültürel bilinçlerinin arttığı, empati yeteneklerinin geliştiği ve düşünsel kapasitelerinin genişlediği belirtilmektedir. Ayrıca, kitap okumanın toplumda birleştirici bir etkisi olduğu ve iletişim becerilerini güçlendirdiği vurgulanmaktadır.Türkiye'nin kitap okuma değerlerini dünya genelindeki diğer ülkelerle karşılaştırmaktadır. Makalelerde, dünya genelindeki kitap okuma istatistikleri, diğer ülkelerdeki kitap okuma kültürü ve değerleri hakkında bilgiler sunulmaktadır. Bu karşılaştırmalar, Türkiye'nin kitap okuma alanında hangi noktalarda güçlü olduğunu veya hangi alanlarda gelişmeye ihtiyaç duyduğunu belirlemeye yardımcı olmaktadır. 

# Veri 
Bu bölümde çalışmanızda kullandığınız veri setinin kaynağını, ham veri üzerinde herhangi bir işlem yaptıysanız bu işlemleri ve veri seti ile ilgili özet istatistikleri tartışınız. Bu bölümde tüm değişkenlere ait özet istatistikleri (ortalama, standart sapma, minimum, maksimum, vb. değerleri) içeren bir tablo (Tablo \ref{tab:ozet}) olması zorunludur. Tablolarınıza gerekli göndermeleri bir önceki cümlede gösterildiği gibi yapınız. [@perkins:1991]

Analize ait R kodları bu bölümde başlamalıdır. Bu bölümde veri setini R'a aktaran ve özet istatistikleri üreten kodlar yer almalıdır.

```{r}
library(tidyverse)



library(here)
survey <- read_csv(here("../data/illere_ve_konularina_gore_halk_kutuphanelerindeki_kitap_sayisi.csv"))
```

Rmd dosyasında kod bloklarının bazılarında kod seçeneklerinin düzenlendiğine dikkat edin. 

```{r, echo=FALSE}
library(xtable) 
# devtools::install_github("aframelek/summarytools")
library(summarytools)
st_options(lang = "tr")
```

`echo=FALSE` seçeneği ile kodların türetilen pdf dosyasında görünmesini engelleyin ve sonuçlarınızı tablo halinde rapor edin.

```{r results='asis', echo=FALSE}
survey %>%
  select("sex", "credits", "handedness", "height", "handspan") %>% 
  descr(stats = c("mean", "sd", "min", "med", "max"), transpose = TRUE) %>% 
  xtable(caption = "Özet İstatistikler",
         label = "tab:ozet",
         align = c("l", "c", "c", "c", "c", "c")) %>% 
  print(booktabs = TRUE, comment = FALSE, caption.placement = "top")
```


# Yöntem ve Veri Analizi
Bu bölümde veri setindeki bilgileri kullanarak çalışmanın amacına ulaşmak için kullanılacak yöntemleri açıklayın. Derste işlenen/işlenecek olan analiz yöntemlerinden (Hipotez testleri ve korelasyon analizi gibi) çalışmanın amacına ve veri setine uygun olanlar bu bölümde kullanılmalıdır. [@newbold:2003; @ozsoy:2010; @ozsoy:2014]

Örneğin, regresyon analizi gerçekleştiriyorsanız tahmin ettiğiniz denklemi bu bölümde tartışınız. Denklemlerinizi ve matematiksel ifadeleri $LaTeX$ kullanarak yazınız.

$$
Y_t = \beta_0 + \beta_N N_t + \beta_P P_t + \beta_I I_t + \varepsilon_t
$$

Bu bölümde analize ilişkin farklı tablolar ve grafiklere yer verilmelidir. Çalışmanıza uygun biçimde histogram, nokta grafiği (Şekil \@ref(fig:plot) gibi), kutu grafiği, vb. grafikleri bu bölüme ekleyiniz. Şekillerinize de gerekli göndermeleri bir önceki cümlede gösterildiği gibi yapınız.


```{r plot, fig.align='center', fig.cap='Muhteşem Bir Grafik'}
survey %>% 
  ggplot(aes(x = handedness, y = handspan)) +
  geom_point() +
  geom_smooth() +
  scale_x_continuous("Handedness") + 
  scale_y_continuous("Handspan")
```


# Sonuç
türkiyenin okuma kültürünün çok zayıf olduğunu, ve okumayı tercih ettikleri konuların kendi kültürlerine göre değişiklik gösterdiğini gördüm. genç nufusun yasadığı şehirler nispeten daha çok okur yazar olduğu için kitap okuma alışkanlığı da daha fazla. 

**Kaynakça bölümü Rmarkdown tarafından otomatik olarak oluşturulmaktadır. Taslak dosyada Kaynakça kısmında herhangi bir değişikliğe gerek yoktur.** 

**_Taslakta bu cümleden sonra yer alan hiçbir şey silinmemelidir._**

\newpage
# Kaynakça {#references}
<div id="refs"></div>

